臺灣桃園地方法院刑事判決　　　　　　　　　　　　九十二年度交簡上字第八四號
　　上訴人　臺灣桃園地方法院檢察署檢察官
　　被　告　甲○○
右列被告因過失傷害案件，上訴人不服本院中壢簡易庭於民國九十二年六月二十四日
所為九十二年度壢交簡字第五九九號刑事簡易判決（偵查案號：臺灣桃園地方法院檢
察署九十二年度調偵字第二０一號），提起上訴，經本院管轄第二審合議庭審理，判
決如左：
    主  文
原判決撤銷。
甲○○因過失傷害人，處拘役伍拾日，如易科罰金以參佰元折算壹日。
    事  實
一、甲○○明知其未經考取自用小客車（即小型車）之駕駛執照，竟仍於民國（下同
    ）九十一年十月三日十五時五十分許，無照駕駛車牌號碼Ｌ０─１８４２號自用
    小客車，沿劃有分向限制線（即雙黃線）之桃園縣新屋鄉○○路雙向二車道，由
    觀音往楊梅方向行駛，在行經上開路段二二七巷巷口時，應注意汽車在雙向二車
    道行駛時，除準備停車或臨時停車外，不得駛出路面邊線，又汽車行駛時駕駛人
    應注意車前狀況，並隨時採取必要之安全措施，且按諸當時之天候、光線、號誌
    、路況等一切情狀，復無甲○○不能注意之情形，竟疏未注意駕駛上開自用小客
    車行駛超出上開路段之路面邊線（即白實線），復疏未注意其車前路面邊線外適
    有行人彭博璋行走，而以上開自用小客車之右前葉子鈑方向燈處撞及彭博璋倒地
    ，致彭博璋因之受有頭部外傷併發顱內出血之傷害。嗣甲○○於肇事後先行報請
    救護車將彭博璋送醫急救，再於承辦警員乙○○到場處理發覺上情前，主動前往
    桃園縣警察局新屋分駐所向警員乙○○陳述上開肇事經過，並於事後接受本院之
    審理。
二、案經甲○○自首及彭博璋訴由桃園縣政府警察局楊梅分局報請臺灣桃園地方法院
    檢察署檢察官偵查後聲請簡易判決處刑。
    理  由
一、訊據被告甲○○固坦承於右揭時地駕駛上開自用小客車與告訴人彭博璋發生碰撞
    肇事，致告訴人彭博璋因之受有上述傷害等情，惟矢口否認右揭犯行，辯稱：伊
    於右揭時地並未有駕駛上開自用小客車超出路面邊線行駛，且伊雖有過失，惟當
    時係彭博璋突然自巷內衝出來，才會撞到伊自用小客車之右前葉子鈑處肇事云云
    。經查：被告於右揭時地違規無照駕駛上開自用小客車，與告訴人彭博璋發生碰
    撞肇事，並致告訴人彭博璋因之受有上述傷害等情，業據被告於本院審理時坦承
    不諱，核與告訴人彭博璋及其法定代理人彭宏鈿二人就此部分指訴之情節相符，
    復有道路交通事故調查報告表乙紙、肇事現場照片七紙、被告無照駕駛之舉發違
    反道路交通管理事件通知單乙紙及告訴人彭博璋所提出怡仁綜合醫院診斷證明書
    乙紙，在卷可稽，應堪認定。雖被告辯稱其於右揭時地駕駛上開自用小客車時，
    並無超出上開路段之路面邊線行駛，且當時係告訴人彭博璋突然自巷內衝出，才
    會撞到上開自用小客車右前葉子鈑處受傷肇事云云，惟被告於警訊時供稱：「
    ....，當時我行駛在『慢車道』，.... 」、「....，我本來行駛在邊線，因我
    才剛離開朋友處，.... 」等語（見偵查卷第三頁正面、第十九頁反面）明確，
    惟上開路段為劃有分向限制線之雙向二車道，並無被告所稱「慢車道」，此揆諸
    上開道路交通事故調查報告表乙紙及肇事現場照片七紙即明，是被告於警訊中所
    稱「慢車道」，應係指上開路段「路面邊線」右側外之「路肩」而言，至為灼然
    ，則被告於右揭時地駕駛上開自用小客車撞及告訴人彭博璋肇事之前，其行駛顯
    已超出上開路段之路面邊線，應堪認定。又告訴人彭博璋亦於警訊中指稱：「我
    於九十一年十月三日十五時五十分左右，我從新屋國小放學後，要到新屋鄉○○
    路吉德堡美語補習時，我沿中正路左轉中華路行走時，遭車輛碰撞，.... 」、
    「（你當時行走在中華路何車道？）應該在慢車道，....，正要開始過馬路時事
    情就發生了，.... 」等語（見偵查卷第五頁正、反面）等語綦詳，而堅決否認
    其有自巷內衝出，致撞及被告所駕駛上開自用小客車肇事在卷，而被告就上開所
    辯，復未能提出其他積極事證為憑，自不足逕為有利被告認定之憑據，亦堪認定
    。又按「汽車在雙向二車道行駛時，除準備停車或臨時停車外，不得駛出路面邊
    線」、「汽車行駛時駕駛人應注意車前狀況，並隨時採取必要之安全措施」，道
    路交通安全規則第九十七條第四款、第九十四條第三項均有明文，且按諸當時之
    天候、光線、號誌、路況等一切情狀，復無被告不能注意之情形，竟疏未注意駕
    駛上開自用小客車行駛超出上開路段之路面邊線（即白實線），復疏未注意其車
    前路面邊線外適有行人即告訴人彭博璋行走，而以上開自用小客車之右前葉子鈑
    方向燈處撞及告訴人彭博璋倒地，致告訴人彭博璋因之受有頭部外傷併發顱內出
    血之傷害，則被告就告訴人彭博璋所受上述傷害之結果，顯有過失責任，且其間
    亦存有相當因果關係，至為灼然。被告上開所辯，顯係事後卸責之詞，不足採信
    。被告犯行已臻明確，應予依法論科。
二、核被告所為，係犯刑法第二百八十四條第一項前段之過失傷害罪。被告於右揭時
    地肇事後先行報請救護車將告訴人彭博璋送醫急救，再於承辦警員乙○○到場處
    理發覺上情前，主動前往桃園縣警察局新屋分駐所向警員乙○○陳述上開肇事經
    過乙情，業據被告於本院審理時供承在卷，核與證人即警員乙○○到院證述之情
    節相符，應堪採信，被告復於事後接受本院之審理，已符合刑法第六十二條前段
    規定「自首」之要件，應依同條之規定，減輕其刑。又被告於右揭時地無駕駛執
    照駕車，因而致告訴人彭博璋受傷，應依道路交通管理處罰條例第八十六條第一
    項之規定，加重其刑，並依法先加後減之。本件經原審認被告涉有上開過失傷害
    之犯行，予以論罪科刑，並准以三百元折算一日易科罰金在案，固非無據，而上
    訴人以原審僅量刑拘役五十九日，顯屬過輕云云，惟原審前開量刑，並未有裁量
    逾越或濫用之違法情事，揆諸上述，雖無理由，惟原審漏未依自首之規定，減輕
    被告上開刑事責任，揆諸上述，已有未合，是原判決顯有違誤，仍無維持之可能
    ，應予撤銷，並由本院管轄第二審之合議庭自為判決。爰審酌被告於右揭時地駕
    駛上開自用小客車時，應且能注意不得超出路面邊線行駛及注意車前狀況，竟疏
    未注意超出路面邊線行駛，復疏未注意車前行人即告訴人彭博璋行走，而以上開
    自用小客車右前葉子鈑方向燈處撞及告訴人彭博璋倒地，致告訴人彭博璋因之受
    有上述之傷害，已損及告訴人彭博璋之權益及被告犯罪後之態度等一切情狀，量
    處如主文所示之刑，並諭知易科罰金之折算標準，以資儆懲。
據上論斷，應依刑事訴訟法第四百五十五條之一第三項、第三百六十四條、第三百六
十九條第一項前段、第二百九十九條第一項前段，刑法第二百八十四條第一項前段、
第六十二條前段、第四十一條第一項前段，道路交通管理處罰條例第八十六條第一項
，罰金罰鍰提高標準條例第一條前段、第二條，判決如主文。
本案經檢察官陳雅譽到庭執行職務。
中      華      民      國    九十三    年     二   月   二十五   日
                          臺灣桃園地方法院交通法庭
                              審判長  法  官  徐培元
                                      法  官  錢建榮
                                      法  官  林晏鵬
右正本證明與原本無異。
不得上訴。
                                      書記官  陳青瑜
中      華      民      國    九十三    年     二   月   二十五   日
附論罪科刑依據之法條：刑法第二百八十四條
中華民國刑法第二百八十四條
(過失傷害罪)
因過失傷害人者，處六月以下有期徒刑、拘役或五百元以下罰金，致重傷
者，處一年以下有期徒刑、拘役或五百元以下罰金。
從事業務之人，因業務上之過失傷害人者，處一年以下有期徒刑、拘役或
一千元以下罰金，致重傷者，處三年以下有期徒刑、拘役或二千元以下罰
金。
